【裁判字號】    91,交易,515
【裁判日期】    920124
【裁判案由】    過失致死等
【裁判全文】
臺灣高雄地方法院刑事判決                        九十一年度交易字第五一五號
    公  訴  人  臺灣高雄地方法院檢察署檢察官
    被      告  甲○○  男五十.
    被      告  乙○○  男四十.
右列被告因過失致死等案件，經檢察官提起公訴（九十年度偵字第二二一０三號），
本院判決如左：
    主  文
甲○○服用酒類，不能安全駕駛動力交通工具而駕駛，處有期徒刑參月；又因過失致
人於死，處有期徒刑拾月，應執行有期徒刑壹年。
乙○○無罪。
    事  實
一、甲○○未考領機車之駕駛執照，且明知服用酒類已達不能安全駕駛之程度時，即
    不得駕駛動力交通工具，於民國九十年十月七日下午二時許，在高雄縣阿蓮鄉某
    處與友人飲酒，在服用酒類後，已達不能安全駕駛動力交通工具之狀態，竟仍於
    同日下午三時十八分許，騎乘由友人朱金寶於是日上午十一時許，向車主丙○○
    借得之車牌號碼ＶＹＩ─八五０號輕型機車，搭載朱金寶沿高雄縣阿蓮鄉○○路
    由南往北，朝車主丙○○經營之檳榔攤方向行駛，途經阿蓮鄉○○路與成功街交
    岔路口時，本應注意汽車駕駛人於飲酒後，呼氣之酒精濃度超過０‧二五毫克時
    ，不應再騎乘機車，且駕駛人應注意車前狀況，並隨時採取必要安全措施，而依
    當時情形，天候晴、日間自然光線、路面乾燥無缺陷、無障礙物，視距良好，並
    無不能注意之情事，加以因酒精力之作用，致其反應力及判斷力均已有所障礙，
    竟疏於注意車前之狀況，貿然行駛，致其機車車頭撞及由乙○○所駕駛，沿成功
    街由東向西行駛，車頭已過路中心點之車牌號碼ＧＴ─五三五六號自小貨車左後
    車輪上方車身後（乙○○被訴過失致死部分另如後所述），甲○○與朱金寶因而
    雙雙人車倒地後，朱金寶受有頭部外傷合併枕骨骨折、顱內出血等傷害，甲○○
    自身則頭部後側受有外傷，經救護人員以甲○○頭部外傷出血嚴重，先行將甲○
    ○送醫救治後，再返回現場，將仰臥在地，外觀並無出血之朱金寶送醫，嗣因朱
    金寶頭部受有重創，經醫治仍延至同年十月七日十六時四十分許，仍因頭部外傷
    合併枕骨骨折及顱內出血不治死亡。甲○○經人送醫救治包紮傷口後，本欲逕行
    離開，適為醫護人員發現予以阻攔後，交由據報前來之員警帶回派出所內處理，
    經員警對甲○○施以酒精濃度測試，仍測得呼氣所含酒精濃度仍達每公升０、四
    三毫克，始查獲上情。
二、案經高雄縣警察局湖內分局報請臺灣高雄地方法院檢察署檢察官偵查起訴。
    理  由
壹、被告甲○○有罪部分：
一、訊據被告甲○○固對於右揭時，有喝酒及發生車禍事故，致被害人朱金寶死亡之
    事實坦認不諱，惟矢口否認有何過失致死之犯行，辯稱：發生車禍當時是朱金寶
    騎車載我，朱金寶那部機車是向路旁的檳榔攤的人借的，當時我就在檳榔攤旁邊
    的樹下喝酒，朱金寶借車之後就叫我上車說要載我出去，他沒有說要載我去那裡
    ，自他載我到發生車禍這當中經過多久時間我不記得，這當中他都載我在阿蓮鄉
    附近逛。當天他大約在接近中午時借機車載我的，約在下午二、三點時發生車禍
    的，我本身沒有機車駕照，當時已喝醉，機車不是我騎乘的云云。經查，（一）
    本件車禍之發生，確係被告騎乘上開機車搭載被害人朱金寶撞及同案被告乙○○
    所駕駛之自小貨車所致乙情，除據同案被告乙○○於警偵訊及本院審理時供陳：
    「發生車禍後，甲○○倒在機車左把手那個方向，我看他左後腦有受傷流血，當
    時被載的朱金寶也是躺在地上，救護車來了看到甲○○流血以為傷勢較重，所以
    就先載他，不知道躺在地上的朱金寶受傷也很嚴重等語明確外，再參以證人即到
    場處理之員警黃正文於本院審理時證述：「我到達現場時，死者身上無外傷而且
    當時他還有氣息還在呼吸，在我到達之前救護車已將甲○○送醫了，事後我去醫
    院看甲○○，當時甲○○頭上流很多血，血跡有沾到衣服，所以車禍現場的血跡
    是被告甲○○的，不是死者的，現場所留的皮鞋應該是死者的」等語，及現場照
    片所示被告所遺留現場之血跡較被害人倒臥處，距離機車倒地為近等相關位置，
    綜合判斷，足認同案被告乙○○供陳上開機車係被告甲○○所騎乘，尚非無據，
    應可採信。況本件被害人經送法務部法醫研究所鑑定死因之結果，同認被害人於
    車禍發生時為機車之乘客等情，亦有該所九十一年一月十一日法醫理字第０九一
    ００００一一０號函附九０法醫所醫鑑字第一三三三號鑑定書一份在卷可稽，益
    徵被告甲○○辯稱非其所騎乘，應屬飾卸之詞，殊不足採。（二）參諸證人黃正
    文證陳：「案發地點民族路有機車道，當時甲○○是由南往北沿民族路要往關廟
    方向行駛，撞擊點在民族路與成功路路口中間，乙○○是沿成功街由東往西行駛
    ，成功街沒有機車道，當時號誌是正常運作的，肇事當時雙方是否依號誌行駛就
    不知道了，撞擊點就是在調查報告表上機車倒下的地方，也就是在路口中央，機
    車一撞到小貨車就倒下來了，當時這輛機車只有前車頭的菜籃及擋泥板有點受損
    而己，其它地方沒有受損，雙方車子都沒有刮地痕及剎車痕，我們去到現場時甲
    ○○已送醫了，死者當時躺在地上還有氣息，就現場判斷雙方的車速應該都很慢
    ，小貨車是被機車撞到左後車輪上的葉子板，當時小貨車的車頭已過了路中心。
    之後我趕到路竹高新醫院，我看到甲○○在休息室那裡，因他頭部有受傷剛包紮
    ，神情也不是很清楚，所以請護士待他病情穩定一點再通知我們，我們再帶他回
    所裡做筆錄，當時我有問他與死者是否認識、如何來醫院的，他都說不知道，我
    看他的意識不太清楚，之後是護士通知我們說甲○○要搭計程車離開，我們要護
    士將他攔下來，我們就去醫院將他帶回所裡。自肇事到我們對甲○○做酒測約過
    了五、六個小時，測得濃度為０．四三」等語，及卷附之現場照片所示車輛之撞
    及點等節互核觀之，本件車禍既係被告甲○○所騎乘之機車車頭撞及車頭已過路
    中心點之同案被告乙○○所駕駛之自小貨車左後車輪致肇事，則在同案被告係正
    常行駛其車道上，且無何證據證明同案被告乙○○有超速或闖紅燈之情況下，而
    被告甲○○又有酒後駕車之情形，衡情當係被告甲○○因不勝酒力，無法安全操
    控行車，並注意車前之狀況所致甚明，此外，復有高雄縣警察局道路交通事故調
    查報告表、舉發違反道路交通管理事件通知單、酒精測試表、刑法第一百八十五
    條之三案件測試觀察紀錄表各一紙及案發現場照片十一幀在卷可憑。按飲酒後其
    吐氣所含酒精成份超過每公升０．二五毫克以上者，不得駕車；且汽車（機車）
    行駛至交岔路口時，駕駛人應遵守號誌之指示並注意車前狀況，隨時採取要之安
    全措施，道路交通安全規則第一百十四條第二款、第九十四條第三項分別定有明
    文，本件被告甲○○於肇事後經警測試結果，其吐氣所含酒精成份每公升已達０
    ．四三毫克，有酒精測定值表乙紙在卷為憑，被告於此情況下駕車，顯已違反上
    述酒後不得駕車之規定，且其駕車行經肇事路段時，本應注意上述規定，而依當
    時情形又無不能注意之情形，竟疏未注意及此，致所騎乘之機車撞及同案被告乙
    ○○所駕之自小貨車左後車輪而肇事，其顯有因不勝酒力，以致無法安全操控車
    身，且有未盡其客觀上必要之注意義務，而應負過失之責任甚明。再者被害人朱
    金寶確因本件交通事故導致頭部外傷合併枕骨骨折及顱內出血死亡之事實，亦經
    臺灣臺南地方法院檢察署檢察官督同法醫師相驗明確，製有相驗屍體證明書、勘
    驗筆錄，及上開法務部法醫研所鑑定書附卷可憑，是被告之過失犯行與被害人之
    死亡間，顯有相當因果關係。綜上所述，本件事證明確，被告甲○○有過失致人
    於死及服用酒類後不能安全駕駛動力交通工具而駕駛之犯行，均足堪認定。
二、核被告所為，係犯刑法第一百八十五條之三之服用酒類不能安全駕駛動力交通工
    具而駕駛罪及第二百七十六條第一項之過失致人於死罪。被告所犯上開二罪，犯
    意各別，行為互殊，應予分論併罰。又被告係無照駕駛且酒醉駕車肇事致被害人
    死亡，而依法應負刑法第二百七十六條第一項過失致人於死之罪責，自應依道路
    交通管理處罰條例第八十六條第一項之規定，就其過失致死之犯行部分，加重其
    刑。爰審酌被告飲酒至不能安全駕駛之程度仍駕駛動力交通工具，罔顧他人生命
    、身體之安全，及因過失行為導致被害人死亡之此一無法彌補之後果，其情節非
    輕，且飾詞卸責，未見悔意，及迄今仍未與被害人家屬達成和解等一切情狀，分
    別量處如主文所示之刑，併定其應執行之刑，以示懲儆。
貳、被告乙○○無罪部分：
一、公訴意旨略以：被告乙○○於前開時地，駕駛車牌號碼ＧＴ─五三五六號自小貨
    車本應注意車前狀況，並隨時採取必要之安全措施，且依當時情形，又非不能注
    意，竟疏於注意車前狀況，又明知其左方有被告甲○○所騎乘之機車前來，竟未
    減速慢行或停止前進，仍駕車直行，被告甲○○見狀煞閃不及，致其車頭撞及被
    告乙○○所駕駛之自小貨車左後輪，導致被害人朱金寶倒地，受有外頭部外傷併
    枕骨骨折，顱內出血等傷害，於送醫急救後不治死亡，因認被告乙○○就被害人
    朱金寶之死亡，與被告甲○○同涉刑法第二百七十六條第一項之過失致死罪嫌。
二、按犯罪事實應依證據認定之，無證據不得推定其犯罪事實。又不能證明被告犯罪
    者，應諭知無罪之判決，刑事訴訟法第一百五十四條、第三百零一條第一項分別
    定有明文。次按認定不利被告之事實，須依積極證據，苟積極證據不足為不於被
    告事實之認定時，即應為有利於被告之認定，不必有何有利之證據；事實之認定
    ，應憑證據，如未能發現相當證據，或證據不足以證明，自不能以推測或擬制之
    方法，為裁判基礎。且認定犯罪事實所憑之證據，雖不以直接證據為限，間接證
    據亦包括在內，然而無論直接證據或間接證據，其為訴訟上之證明，須於通常一
    般之人均不致有所懷疑，而得確信其為真實之程度者，始得據為有罪之認定，倘
    其證明尚未達到此一程度，而有合理之懷疑存在而無從使事實審法院得有罪之確
    信時，即應由法院為諭知被告無罪之判決（最高法院三十年上字第八一六號、四
    十年台上字第八六號、七十六年台上字第四九八六號分別著有判例可資參照）。
三、本件公訴人認被告乙○○有過失致死之犯行，無非係以被告乙○○所駕駛之自小
    貨車與同案被告朱貴發生交通事故，及被害人朱金寶因本件車禍死亡為其主要論
    據。惟訊據被告乙○○堅決否認有何過失致死之犯行，辯稱：是被告甲○○酒後
    駕車載朱金寶撞到我的小貨車左後側車輪上方車身，我是綠燈正常行駛中，時速
    約三十公里，被撞時車頭已過了路中心點，因閃避不及就被撞到，與被害家屬已
    和解，並付清和解款項，但只是負道義上之責任，並不是承認自身有過失，也不
    會日後再向被害家屬索回等語。經查，本件事故之發生仍係緣於被告甲○○酒後
    駕車且未注意車前狀況，致撞及被告乙○○所駕駛之自小貨左後車輪上方車身所
    致，而非被告乙○○駕車與被告甲○○對撞等情，已如前述，依此，若逕以被告
    乙○○有與被告甲○○發生交通事故乙節，即據而為推論被告乙○○亦有過失，
    亦嫌速斷；況卷附之臺灣省高屏澎區車輛行車事故鑑委員會、臺灣省車輛行車事
    故覆議委鑑定委員會覆函，亦無法鑑定被告乙○○為本件車禍肇事之原因，是在
    被告乙○○係正常行駛其車道上，且無何證據證明其有超速或闖紅燈之情況下，
    尚難僅因被害人朱金寶死亡係被告乙○○與被告甲○○發生車禍所致，即遽為被
    告乙○○不利之認定，而以過失致死罪責相繩，此外，復查無其他積極證據足資
    證明被告乙○○有何公訴人所指之犯行，揆諸前揭說明，不能證明被告乙○○犯
    罪，依法自應為無罪之諭知。
據上論斷，應依刑事訴訟法第二百九十九條第一項前段、第三百零一條第一項，道路
交通管理處罰條例第八十六條第一項，刑法第一百八十五條之三、第二百七十六條第
一項、第五十一條第五款，罰金罰鍰提高標準條例第一條前段，判決如主文。
本案經檢察官洪信旭到庭執行職務。
中      華      民      國    九十二    年      一      月    二十四    日
                                  臺灣高雄地方法院交通法庭
                                      法    官  柯彩燕
右正本證明與原本無異。
如不服本判決，應於判決送達後十日內，向本院提出上訴狀。
                                書記官    楊真芬
中    華    民    國      九十二      年      一      月    二十七    日
附錄本案論罪科刑法條：
刑法第一百八十五條之三
  服用毒品、麻醉藥品、酒類或其他相類之物，不能安全駕駛動力交通工具而駕駛者
  ，處一年以下有期徒刑、拘役或三萬元以下罰金。
邢法第二百七十六條第一項：
  因過失致人於死者，處二年以下有期徒刑、拘役或二千元以下罰金。


司法院資訊處製作；財團法人民間司法改革基金會備份。
